臺灣臺南地方法院刑事判決
109年度交訴字第206號
公  訴  人  臺灣臺南地方檢察署檢察官
被      告  潘明宏



上列被告因公共危險等案件，經檢察官提起公訴（109年度偵緝
字第699號），被告於準備程序進行中，就被訴肇事逃逸事實為
有罪之陳述，本院改行簡式審判程序審理，判決如下：
    主  文
潘明宏駕駛動力交通工具肇事，致人受傷而逃逸，處有期徒刑陸
月。
    事  實
一、潘明宏於民國109年4月28日13時許，駕駛車牌號碼000-0000
    號自用小客車，沿臺南市永康區中山南路195巷52弄由西往東
    方向行駛，行經該路段與大橋一街324巷之無號誌交岔路口時，
    欲左轉至大橋一街324巷，本應注意轉彎車應讓直行車先行，而
    依當時並無不能注意之情事，竟疏未注意即貿然左轉。適胡
    湫華騎乘車牌號碼000-000號普通重型機車，沿大橋一街324巷
    由北往南方向駛來，亦疏未在無號誌路口注意車前狀況並減速慢行
    ，即貿然前行，為閃避潘明宏左轉之自用小客車，遂失控滑倒
    ，致胡湫華人車倒地後，受有左膝、左足部、左大腿、左臉
    部、右肘擦傷之傷害（過失傷害經撤回告訴，另為不受理判
    決）。潘明宏明知上情，肇事後下車查看，卻未停留現場，
    未施以必要之救護或留下可供聯絡之身分資料，復未徵得胡
    湫華之同意，基於肇事逃逸之犯意，逕自駕車駛離現場。嗣
    經警調閱監視器畫面，始循線查悉上情。
二、案經胡湫華訴由臺南市政府警察局永康分局移送臺灣臺南地
    方檢察署檢察官偵查起訴。
    理  由
一、本件被告所犯為死刑、無期徒刑、最輕本刑為3年以上有期
    徒刑以外之罪，亦非屬高等法院管轄之第一審案件，其於準
    備程序進行中，先就被訴事實為有罪之陳述，經法官告知簡
    式審判程序之旨，並聽取公訴檢察官之意見後，依刑事訴訟
    法第273條之1第1項、第273條之2等規定，裁定進行簡式審
    判程序，且不受同法第159條第1項、第161條之2、第161條
    之3、第163條之1及第164條至第170條所規定證據能力認定
    及調查方式之限制，合先敘明。
二、認定犯罪事實所依憑之證據及理由：
　㈠對於上揭犯罪事實，業據被告於本院審理時坦承不諱，並有
    告訴人胡湫華於警詢時之指訴、偵訊時之證述（警卷第3至9
    頁，偵1卷第47至48頁）、林建中於警詢時之陳述（警卷第1
    1至14頁）、證人即目擊者張耀德於警詢時之陳述、偵訊時
    之證述（警卷第15至19頁，偵1卷第47至49頁）、甘福文於
    警詢時之陳述（警卷第21至23頁）、臺南市政府警察局永康
    分局指認犯罪嫌疑人紀錄表（警卷第25頁）、中華民國小客
    車租賃定型化契約書暨汽車出租單、可德租賃有限公司切結
    書暨租車專用本票（警卷第29至31頁）、道路交通事故現場
    圖、道路交通事故調查報告表㈠、㈡各1份（警卷第33至37頁
    ）、現場暨車損照片10張（警卷第39至47頁）、肇事車輛採
    證照片6張（警卷第49至53頁）、監視器畫面翻拍照片2張（
    警卷第55頁）、家美皮膚科診所109年5月2日診斷證明書1份
    （警卷第57頁）、車輛詳細資料報表（警卷第61頁）、職務
    報告1紙（偵1卷第85頁）在卷可稽，足認被告前開自白與事
    證相符，應堪予採信。
  ㈡按行至未設標誌、標線或號誌劃分幹、支線道者，車道數相
    同時，轉彎車應暫停讓直行車先行，道路交通安全規則第10
    2條第1項第2款定有明文。查被告為汽車駕駛人，駕車上路
    時自應遵守上開道路交通安全規則之規定，且肇事當時天候
    晴、日間自然光線、柏油路面乾燥、無缺陷、無障礙物、視
    距良好等情，有上開道路交通事故調查報告表㈠及現場照片在
    卷可參，並無任何不能注意之情形，其卻疏未注意，轉彎車
    未讓直行車先行，使告訴人閃避不及而摔車倒地，肇致本件
    車禍，自屬有過失甚明；另臺南市車輛行車事故鑑定委員會
    109年10月15日南市交鑑字第1091257845號函暨南鑑0000000
    案鑑定意見書（偵2卷第69至72頁）同此見解，亦可參照。
    而本件告訴人騎乘機車向左閃避被告之自小客車，摔倒滑行
    撞擊路燈倒地，其額頭、腳部均有流血，當時肇事自小客車
    駕駛有下車查看，責備告訴人騎車過快，經目擊者張耀德告
    知該駕駛不要離開，仍駕車離去等節，據告訴人胡湫華、張
    耀德於警詢時陳述、偵訊時證述明確（警卷第3至9頁、第15
    至19頁，偵1卷第47至49頁）。是依當時之情狀，被告應知
    悉交通事故發生，與告訴人為閃避其駕駛之車輛有關，且機
    車駕駛人因此車禍受到傷害，其負有即時救護及事故後在場
    之義務，又張耀德告知不要離開現場，其卻未對告訴人施以
    救護措施或報警處理，亦未等候執法人員到場處理，也未留
    下聯繫方式，即逕行駕駛上開自小客車逃離現場，足認被告
    主觀上顯有肇事逃逸之認識與決意，客觀上亦有逃離事故現
    場之行為至明。
  ㈢是本案事證明確，被告上開犯行堪以認定，應依法論科。
三、論罪科刑：
  ㈠核被告所為，係犯刑法第185條之4之肇事逃逸罪。至司法院
    釋字第777號解釋意旨固謂：非因駕駛人之故意或過失所致
    事故之情形是否構成刑法第185條之4所規定之「肇事」，尚
    非一般受規範者所得理解或預見，於此範圍內，其文義有違
    法律明確性原則，此違反部分應自該解釋公布之日起失其效
    力；然依該解釋意旨，刑法第185條之4就「駕駛人因故意或
    過失肇致事故」致人傷亡而逃逸之處罰部分，因無前述不明
    確之情形，即仍屬現行有效之法律。而本件被告對於上開事
    故之發生確屬有過失，詳如前述，又其於過失肇事致人受傷
    後逃逸，自仍有刑法第185條之4規定之適用，附此敘明。
  ㈡另被告前因施用毒品案件，經本院以108年度簡字第2166號判
    決判處有期徒刑3月確定，於109年2月10日易科罰金執行完
    畢等情，有卷附臺灣高等法院被告前案紀錄表可稽，其受有
    期徒刑之執行完畢，5年以內故意再犯本件有期徒刑以上之
    罪，依刑法第47條第1項規定，雖為累犯。然本院依司法院
    大法官會議釋字第775號解釋，審酌被告前開所犯刑責為施
    用第二級毒品罪，與其於本案中所犯肇事逃逸罪之罪質及侵
    害法益不同、情節亦有異，難認被告有特別惡性或對刑罰反
    應力薄弱之情形，為避免發生被告所受之刑罰超過其所應負
    擔罪責，導致其人身自由因此遭受過苛之侵害所生罪刑不相
    當之情形，爰不予加重，併此敘明。
　㈢刑法第185條之4所定肇事致人傷害逃逸罪之法定刑為1年以上
    7年以下有期徒刑，而同為肇事逃逸者，其原因動機不一，
    犯罪情節亦未必盡同，危害社會之程度自屬有異，所科處之
    法定最低本刑卻同為1年之有期徒刑，不可謂不重，若不分
    犯罪情節輕重，概處以上開法定刑，難免輕重失衡，倘個案
    情狀有可憫恕而情輕法重之情形，於裁判時自得適用刑法第
    59條規定酌量減輕其刑，以避免過嚴之刑罰。被告肇事逃逸
    ，固於法不容，然告訴人所受傷勢尚非十分嚴重，與肇事致
    人受傷，猶任由傷重之被害人倒臥於道路上不顧，致生生命
    危險之情節，尚屬有別，其可受非難之程度較輕；又被告犯
    後能坦承犯行，且與告訴人成立和解，賠償其等所受損害，
    經告訴人撤回告訴，有刑事撤回告訴狀1份（本院卷第65至6
    6頁）在卷可參，顯已盡力彌補所生損害，是核被告所犯之
    肇事逃逸罪刑與其犯罪情節相較，實屬情輕法重，客觀上顯
    有可資憫恕之處，本院認縱處以刑法第185條之4法定最低刑
    度即有期徒刑1年猶嫌過重，爰依刑法第59條規定，就其所
    犯肇事逃逸罪減輕其刑。
　㈣爰審酌被告駕駛車輛上路，本應遵守相關交通規範及注意行
    車安全，卻未注意轉彎車應讓直行車先行而肇致本件車禍事
    故，並造成告訴人受有傷害，已有不該；卻未對告訴人為任
    何必要救治措施或報警處理，即逕自駕車離去，罔顧告訴人
    之人身安全，益見其守法意識較為薄弱，所為應予非難。惟
    考量其犯後能知坦承犯行，且與告訴人成立和解，賠償其所
    受損害，詳如前述，非無悔悟之情，兼衡其自陳教育程度為
    高職肄業、已婚，需扶養母親，入監前受僱從事施作大理石
    工作等一切情狀，量處如主文所示之刑。
  ㈤末按司法院釋字第777號解釋意旨雖另認：102年修正公布之
    刑法第185條之4規定，一律以1年以上7年以下有期徒刑為其
    法定刑，致對犯罪情節輕微者無從為易科罰金之宣告，對此
    等情節輕微個案構成顯然過苛之處罰，於此範圍內，不符憲
    法罪刑相當原則，與憲法第23條比例原則有違；此違反部分
    ，應自該解釋公布之日起，至遲於屆滿2年時，失其效力。
    惟被告所犯上開肇事逃逸犯行，已經本院依刑法第59條規定
    減輕其刑度，並無司法院釋字第777號解釋意旨所指對情節
    輕微個案構成顯然過苛處罰之情形，自仍應依法予以判決，
    併此指明。
四、據上論斷，依刑事訴訟法第273條之1第1項、第299條第1項
    前段，刑法第185條之4、第59條，判決如主文。
本案經檢察官粟威穆提起公訴，檢察官廖舒屏到庭執行職務
中　　華　　民　　國　　110 　年　　3 　　月　　23　　日
            刑事第十四庭  法  官  蕭雅毓
以上正本證明與原本無異。
如不服本判決應於收受送達後20日內向本院提出上訴書狀，並應
敘述具體理由；其未敘述上訴理由者，應於上訴期間屆滿後20日
內向本院補提理由書（均須按他造當事人之人數附繕本）「切勿
逕送上級法院」。
                          書記官  李如茵
中　　華　　民　　國　　110 　年　　3 　　月　　23　　日
附錄本案論罪科刑法條全文
中華民國刑法第185條之4
（肇事遺棄罪）
駕駛動力交通工具肇事，致人死傷而逃逸者，處1年以上7年以下
有期徒刑。